臺灣高等法院刑事判決
111年度原交上易字第2號
上  訴  人  
即  被  告  羅英杰




選任辯護人  洪坤宏律師（法扶律師）          
上列上訴人即被告因過失傷害案件，不服臺灣新竹地方法院110
年度原交易字第32號，中華民國110年12月22日第一審判決（起
訴案號：臺灣新竹地方檢察署109年度偵字第14091號），提起上
訴，本院判決如下：
    主  文
上訴駁回。
    事  實
一、乙○○於民國109年3月10日，駕駛車牌號碼000-0000號（起訴
    書誤載為000-0000號，業經檢察官於原審時更正）營業用半
    聯結車，沿國道三號高速公路由北往南方向行駛，其為整理
    聯結車上裝載之帆布，停靠在國道三號高速公路南向91.8公
    里處路肩，本應注意汽車行駛高速公路，應依速限標誌指示
    行駛；汽車因故停於路肩，停駐路肩原因排除後，須自路肩
    駛入外側車道時，應遵守交通標誌、標線、號誌指示行駛，
    並先利用路肩逐漸增加車速，判明交通情況確達安全距離，
    方得駛入主線車道；依當時天候晴、夜間無照明、柏油路面
    乾燥、無缺陷、無障礙物、視距良好，並無不能注意之情事
    ，竟疏未注意，未將車速提升至最低限速60公里，即自上開
    91.8公里處路肩以平均時速15公里之緩速駛入外側車道，約
    3分鐘後即於翌（11）日0時2分許至南向92.3公里處（屬新
    竹縣芎林鄉）時，適甲○○駕駛車牌號碼000-0000號（起訴書
    誤載為000-0000號，業經檢察官於原審時更正）自用半聯結
    車自後方駛至，亦疏未注意與乙○○之聯結車保持行車安全距
    離，兩車發生碰撞，致甲○○因而受有頭部外傷併顱骨骨折、
    顱內出血、下頷骨骨折、頸椎第二節骨折、臉部撕裂傷、右
    手撕裂傷、四肢多處擦傷、牙齒脫落5顆之傷害。嗣乙○○肇
    事後留在現場，於有偵查犯罪職權之機關或公務員僅知上開
    駕車肇事之事，尚不知犯罪人為何人前，即向前來處理之警
    員承認為肇事人而接受裁判。
二、案經甲○○訴由內政部警政署國道公路警察局第六公路警察大
    隊報告臺灣新竹地方檢察署檢察官偵查起訴。
    理  由
壹、證據能力
一、按被告以外之人於審判外之言詞或書面陳述，除法律有規定
    者外，不得作為證據；又被告以外之人於審判外之陳述，雖
    不符刑事訴訟法第159條之1至第159條之4之規定，而經當事
    人於審判程序同意作為證據，法院審酌該言詞陳述或書面陳
    述作成時之情況，認為適當者，亦得為證據。當事人、代理
    人或辯護人於法院調查證據時，知有第159條第1項不得為證
    據之情形，而未於言詞辯論終結前聲明異議者，視為有前項
    之同意，刑事訴訟法第159條第1項及第159條之5分別定有明
    文。經查，本判決下列所引用上訴人即被告乙○○（下稱被告
    ）以外之人於審判外之陳述，檢察官、被告及辯護人均同意
    有證據能力（見本院卷第58頁），本院審酌上開證據資料作
    成時之情況，尚無違法不當或證明力明顯過低之瑕疵，亦認
    為以之作為證據應屬適當，爰依上開規定，認前揭證據資料
    均有證據能力。
二、次按除法律另有規定外，實施刑事訴訟程序之公務員因違背
    法定程序取得之證據，其有無證據能力之認定，應審酌人權
    保障及公共利益之均衡維護，刑事訴訟法第158條之4定有明
    文。本案以下所引用之非供述證據，並無證據證明係實施刑
    事訴訟程序之公務員違背法定程序所取得，且經本院於審理
    時合法踐行調查程序，自應認均具有證據能力，得作為證據
    。
貳、認定犯罪事實所憑之證據及理由
    訊據被告堅決否認有何過失傷害犯行，辯稱：案發時，證人
    即告訴人甲○○（下逕稱姓名）有下車跟我道歉說他已經睡著
    了，我確實是很慢的駛入正常車道，也有看後方沒有什麼來
    車，我認為我沒有過失云云（見本院卷第98頁），辯護人辯
    稱：本件車禍發生肇因於甲○○超速行駛、未注意車前狀況保
    持安全距離，並採取必要措施，而追撞被告車輛，被告並無
    過失，且依照竹苗區車輛行車事故鑑定會之意見，縱被告車
    速在60公里以上，亦無法避免本件車禍發生，被告車速過慢
    與本件車禍發生無相當因果關係（見本院卷第21至26、58、
    61、94、98頁）。經查：
一、被告於上開時、地，將聯結車停靠在國道三號高速公路南向
    91.8公里處路肩整理所載帆布後，自路肩駛入南向外側車道
    約3分鐘後至92.3公里處時，與自後方行駛之甲○○聯結車碰
    撞發生本件交通事故，致甲○○因而受有頭部外傷併顱骨骨折
    、顱內出血、下頷骨骨折、頸椎第二節骨折、臉部撕裂傷、
    右手撕裂傷、四肢多處擦傷、牙齒脫落5顆傷害等情，業據
    甲○○（見偵14091卷第4至5頁反面、6至7、25至26、27頁正
    反面）證述明確，並有新竹馬偕紀念醫院109年3月31日普通
    診斷證明書、道路交通事故現場圖、道路交通事故調查報告
    表㈠、㈡、現場照片及行車紀錄器錄影畫面截圖各1份（見偵1
    4091卷第10、22頁反面、23頁正反面、37至64頁）在卷可稽
    ，且為被告所不爭執，此部分事實，首堪認定。
二、被告過失責任之認定
　  按汽車行駛高速公路及快速公路，應依速限標誌指示；汽車
    因故停於路肩，停駐路肩原因排除後，須自路肩駛入外側車
    道時，應遵守交通標誌、標線、號誌指示行駛，並先利用路
    肩逐漸增加車速，判明交通情況確達安全距離，方得駛入主
    線車道，高速公路及快速公路交通管制規則第5條第1項前段
    、第13條分別定有明文。經查：
　㈠依被告聯結車上裝設之行車紀錄器顯示：錄影時間23：55：5
    6至23：58：00，被告聯結車顯示方向燈始由路肩跨入外側
    車道行駛後，沿途均以慢速行駛，23：58：01時同向同車道
    後方之甲○○聯結車由後駛至碰撞肇事，依上開行車紀錄器攝
    錄時間23：57：31至23：57：58，照路面車道線計算被告聯
    結車行駛約110公尺，據此換算被告聯結車肇事前平均車速
    約時速15公里，遠低於國道三號高速公路最低限速時速60公
    里等情，有交通部公路總局109年9月18日路覆字第10901032
    35號函所附交通部公路總局車輛行車事故鑑定覆議會覆議意
    見書1份（見偵14091卷第21頁）在卷可參，參以被告自承其
    駕駛聯結車先在國道三號高速公路南向91.8公里處路肩避車
    彎檢查車上帆布後，未於路肩加速至最低限速60公里，見外
    側車道無車輛隨即變換車道至外側車道後，即遭甲○○聯結車
    追撞等語（見偵14091卷第12、28頁，原交易32卷第45、93
    至94頁），足認被告於上述時間駕駛聯結車因故在上開路肩
    停靠，卻以平均時速15公里之緩速行駛約3分鐘，與行駛在
    國道三號高速公路之其他車輛形成高度速差，影響行車安全
    ，並駛至南向92.3公里處時，與自後方行駛之甲○○聯結車碰
    撞發生本件交通事故等情。
　㈡被告既有考領合法駕駛執照（見偵14091卷第23頁反面），對
    於上開交通安全規則自應知之甚稔，是依被告智識能力，參
    以案發時為天候晴、夜間無照明、柏油路面乾燥、無缺陷、
    無障礙物、視距良好等情，有道路交通事故調查報告表㈠、
    現場照片及行車紀錄器錄影畫面截圖各1份（見偵14091卷第
    23、37至64頁）在卷可考，被告並無不能注意之情事，竟疏
    未注意遵守上開交通安全規定，因而肇致本件事故，堪認被
    告就本件交通事故之發生應有過失。
　㈢又本案經送交通部公路總局車輛行車事故鑑定覆議會鑑定肇
    事責任，鑑定意見為：被告駕駛營業半聯結車，夜間行經無
    照明路段，行駛速度遠低於最低限速，影響行車安全，為肇
    事次因，甲○○駕駛自用半聯結車，超速行經夜間無照明路段
    ，未與前車保持足夠之行車安全距離，為肇事主因等語，有
    該覆議意見書1份（見偵14091卷第20至21頁反面）附卷可佐
    ，亦同本院上開認定。
　㈣甲○○因本件車禍致受有頭部外傷併顱骨骨折、顱內出血、下
    頷骨骨折、頸椎第二節骨折、臉部撕裂傷、右手撕裂傷、四
    肢多處擦傷、牙齒脫落5顆等傷害，甲○○所受之傷害與被告
    之過失行為間顯具相當因果關係，被告自應負過失傷害之責
    。
三、被告、辯護人所辯不可採信之理由
　㈠甲○○供稱：當時我看到被告聯結車時僅有2台小客車的車身距
    離，我慌掉未及反應直接撞上被告聯結車，我沒想到在高速
    公路上會有時速30至40公里的車、被告車速那麼不尋常的慢
    ，所以未注意車前狀況等語（見偵14091卷第5、27頁），且
    細觀行車紀錄器錄影截圖畫面1份（見偵14091卷第61至64頁
    ），本件交通事故發生前國道三號高速公路由北往南方向行
    駛車輛非多，並無交通壅塞車潮回堵，導致行駛車輛怠速情
    形，衡情行駛在上開路段之駕駛，應可信賴同行駛在該高速
    公路路段之車輛亦以符合最低限速60公里至限速90公里之速
    限規定行駛，然被告卻以遠低於最低限速平均車速時速15公
    里之緩速行駛在國道三號高速公路外側車道，造成後方車輛
    反應時間偏短，況被告既已從路肩駛入外側車道時間長達3
    分鐘，實有充足時間行駛並提高車速至符合速限規定，被告
    卻仍以顯低於一般高速公路駕駛速度之緩速行駛，影響同向
    行駛在國道三號高速公路之後方車輛行車安全，使後方行駛
    亦疏未注意與前車保持行車安全距離之甲○○聯結車發生碰撞
    ，肇致本件交通事故，自有相當因果關係。交通部公路總局
    新竹區監理所竹苗區車輛行車事故鑑定會鑑定時雖認被告所
    駕駛之聯結車由避車彎起駛未經由路肩逐漸加速至最低速限
    即先行跨入主線車道有違規定，惟未詳述鑑定被告自避車彎
    駛入外側車道至本件事故發生前以平均車速遠低於最低限速
    之時速15公里行駛長達3分鐘，與一般行駛在國道三號高速
    公路之其他車輛形成高度速差，而有肇事責任，該鑑定意見
    書認定前揭違規事由與本件事故無相當因果關係，不足憑採
    。被告、辯護人辯稱被告無過失、被告車速過慢與本件車禍
    發生無因果關係云云，顯屬事後卸責之詞，不可採信。
　㈡按刑法上之過失，係指行為人雖非故意，但按其情節應注意
    ，並能注意，而不注意者而言，至於被害人是否與有過失，
    充其量僅為被告於民事訴訟程序中就其應負之民事損害賠償
    責任得主張之抗辯事由，仍無從免除被告依交通安全法令所
    應承擔之注意義務，且刑法上過失傷害罪係在處罰行為人因
    個人之過失而致他人受傷之行為，只以加害人之過失行為致
    被害人發生受傷之結果即為已足，縱使被害人就車禍事故之
    發生亦有過失，仍無解於被告應負之過失傷害刑事責任之成
    立。查甲○○駕駛自用半聯結車，超速行經夜間無照明路段，
    未與前車保持足夠之行車安全距離，及被告駕駛營業半聯結
    車，夜間行經無照明路段，行駛速度遠低於最低限速，影響
    行車安全，渠等均具有肇事責任等情（已如前述），然甲○○
    縱有上開過失，惟此僅係民事賠償責任過失比例分配問題，
    並不因此影響被告本件過失責任有無之認定，不能解免被告
    應負之過失責任。　
四、綜上，本案事證已臻明確，被告上開犯行洵堪認定，應依法
    論科。　　　　
參、論罪科刑
一、核被告所為，係犯刑法第284條前段之過失傷害罪。
二、被告於肇事後停留現場等候，在犯罪未被有偵查權限之機關
    或公務員發覺前，向據報前往現場處理之警員當場承認為肇
    事人等情，有道路交通事故肇事人自首情形紀錄表1份（見
    偵14091卷第33頁）在卷可佐，被告對於未發覺之犯罪自首
    而有願接受裁判之意，符合自首之要件，爰依刑法第62條前
    段之規定，減輕其刑。
肆、駁回上訴之理由　
　　原審以被告犯行事證明確，適用刑法第284條前段、第62條
    前段、第41條第1項前段等規定，並審酌被告駕駛營業用半
    聯結車在高速公路行駛，本應遵守行車相關規定，而案發當
    時路況良好，被告卻未依高速公路之速限規定行駛，影響行
    車安全而肇致本案車禍，使甲○○受有前揭傷害，造成甲○○生
    活不便及精神痛苦，其所為實值非難，並考量被告否認犯行
    之犯後態度，且迄未與甲○○達成和解，並參酌本件交通事故
    中甲○○超速行經夜間無照明路段，未與前車保持足夠之行車
    安全距離，屬肇事主因，對於上開法益之侵害結果與有過失
    ，並兼衡被告高職畢業之智識程度，現職為聯結車駕駛，普
    通之家庭經濟狀況，結婚並育有未成年子女4名，目前與配
    偶及子女同住等一切情狀，量處有期徒刑3月，並諭知易科
    罰金之折算標準。經核原審認事用法並無違誤，量刑亦屬妥
    適。被告執前詞否認犯行而提起上訴，就原審依職權為證據
    取捨及心證形成之事項，持憑己見而為不同評價，反覆爭執
    ，難認其上訴為有理由，應予駁回。
據上論斷，應依刑事訴訟法第368條，判決如主文。
本案經檢察官沈郁智提起公訴，檢察官羅松芳到庭執行職務。
中　　華　　民　　國　　111 　年　　6 　　月　　21　　日
                  刑事第十二庭  審判長法　官  陳如玲
                                      法　官  魏俊明
                                      法　官  蔡如惠
以上正本證明與原本無異。
不得上訴。
                                      書記官  宗志強
中　　華　　民　　國　　111 　年　　6 　　月　　21　　日
附錄：本案論罪科刑法條全文
中華民國刑法第284條
因過失傷害人者，處一年以下有期徒刑、拘役或10萬元以下罰金
；致重傷者，處三年以下有期徒刑、拘役或30萬元以下罰金。